臺灣臺南地方法院新市簡易庭民事簡易判決
110年度新簡字第685號
原      告  邱奕賓  
訴訟代理人  林羣期律師
被      告  仙宗興業股份有限公司


法定代理人  王俊雄  

上列當事人間請求確認支票債權不存在等事件，經本院於民國11
1年1月14日言詞辯論終結，判決如下：
    主      文
確認被告持有如附表所示之支票，對原告之支票債權不存在。
被告應將如附表所示之支票返還原告。
訴訟費用新臺幣24,760元由被告負擔。
    事實及理由
一、按確認法律關係之訴，非原告有即受確認判決之法律上利益
    者，不得提起之，民事訴訟法第247條第1項前段定有明文。
    而所謂即受確認判決之法律上利益，係指法律關係之存在與
    否不明確，原告主觀上認為其在法律上之地位有不安之狀態
    存在，且此種不安之狀態，能以確認判決將之除去者而言。
    本件原告主張被告執有原告所簽發如附表所示之支票3紙（
    下稱系爭支票），是原告為支付被告買賣價金而簽發，然原
    告主張解除兩造間之買賣契約，並撤銷遭被告詐欺而簽署買
    賣契約之意思表示，否認系爭支票之債權存在，則被告就系
    爭支票之債權是否存在，即足影響原告之法律上地位，而上
    開不安之狀態，得以確認判決將之除去，揆諸前揭規定及說
    明，原告提起本件確認之訴，應有受確認判決之法律上利益
    ，合先敘明。
二、被告經合法通知，無正當理由，未於言詞辯論期日到場，核
    無民事訴訟法第386條各款所列情形，爰依原告之聲請，由
    其一造辯論而為判決。
三、原告起訴主張：
  ㈠緣兩造間原有貨品交易往來，惟被告之法定代理人王俊雄明
    知被告已無法周轉，且無履行交貨能力，竟基於詐欺之故意
    ，聲稱被告要拼上市，需要衝業績，所以要以低於市場行情
    之價格每公斤新臺幣（下同）24元，銷售100公噸鐵線（下
    稱系爭鐵線）予原告，但要求原告預先開立系爭支票，票面
    金額共計240萬元，並由被告之業務人員洪振家於民國110年
    8月20日至原告工廠拿取系爭支票。嗣於同年9月16日原告發
    現被告已停止營運，無法如期交付原告所訂購之系爭鐵線，
    始知悉受騙，並已提出刑事詐欺告訴，另有其他受害廠商指
    控被告有計畫跳票及倒閉，足認原告確受被告詐騙。原告係
    受詐騙而為訂購系爭鐵線及交付系爭支票之意思表示，並於
    110年9月24日寄發存證信函予被告撤銷上開訂購系爭鐵線及
    交付系爭支票之意思表示。縱認被告行為非屬詐欺，惟被告
    隱匿已無法履約之營運狀況，致原告陷於意思表示錯誤，原
    告得依民法第92條、第88條規定撤銷上開訂購系爭鐵線及交
    付系爭支票之意思表示，並因被告已無法依約交付系爭鐵線
    ，亦有給付不能之情事甚明，原告再次以起訴狀繕本送達作
    為通知被告解除兩造間訂購系爭鐵線之契約。兩造間為系爭
    支票之直接前後手，原告即發票人自得以原因關係對抗執票
    人即被告，原告否認與被告間有原因關係存在，系爭支票之
    原因關係既已不存在，原告自無庸對被告負發票人之責，被
    告並應返還系爭支票，爰提起本件確認支票債權不存在之訴
    訟，並依民法第767條、第179條、第259條第1款、第184條
    及第213條規定，請求擇一為有利之判決。
  ㈡並聲明：如主文第1、2項所示。
四、被告雖未於言詞辯論期日到庭，惟具狀表示：被告之法定代
    理人王俊雄，從未與原告接洽，相關業務均由被告之業務人
    員洪振家與原告接觸，被告並無詐欺原告之故意。被告貨品
    銷售價格略低，係因為被告業務人員反應銷售困難，才調低
    貨品價格，並非不合理調降價格，更無蓄意詐欺之行為。
五、本院得心證之理由:
  ㈠原告主張其以每公斤24元之價格，向被告訂購100公噸之系爭
    鐵線，總價金240萬元，並簽發系爭支票作為貨款交付被告
    ，嗣被告停止營運且無法依約交付系爭鐵線等情，業據其提
    出系爭支票影本、嘉義市政府警察局第二分局新南派出所受
    （處）理案件證明單及刑事案件報案證明申請書、Line對話
    截圖、自救會會議紀錄（節錄）、台中福平里郵局387號存
    證信函及回執、被告之公司變更登記表等資料為證，且被告
    對此並未爭執，依上開調查證據之結果，堪信原告上述之主
    張為真實。
  ㈡原告雖主張被告之法定代理人明知被告無法出貨，故意欺瞞
    以低於市場行情之價格出售鐵線，致原告陷於錯誤而簽發系
    爭支票支付貨款交予被告，故依民法第92條、第88條規定撤
    銷其訂購系爭鐵線及簽發系爭支票之意思表示，然為被告所
    否認。而所謂錯誤係關於意思表示之內容為限，亦即指意思
    表示之內容或表示行為有錯誤者而言，與為意思表示之動機
    有錯誤之情形有別。是以，表意人在其意思形成過程中，對
    其決定為某特定內容意思表示具有重要性之事實認識不正確
    之動機錯誤，若該動機未表示於外部成為意思表示之內容，
    對意思表示之效力，應無影響；又被詐欺而為意思表示者，
    依民法第92條第1項之規定，表意人固得撤銷其意思表示，
    惟主張被詐欺而為表示之當事人，應就此項事實負舉證之責
    任。本件原告主張因被告隱匿無法履約之情事，致其陷於錯
    誤方為意思表示成立系爭鐵線訂購契約，揆諸前開說明，應
    非屬民法第88條規定意思表示之內容有錯誤之情況。而本件
    被告雖有未能交付原告訂購之系爭鐵線情事，然尚難僅憑此
    等債務不履行之事實遽謂被告法定代理人有何施以詐術之行
    為，是原告尚不得依民法第92條第1項、第88條之規定撤銷
    其訂購系爭鐵線及簽發系爭支票之意思表示。
  ㈢按債權人於有第226條之情形時，得解除其契約；因可歸責於
    債務人之事由，致給付不能者，債權人得請求賠償損害；契
    約解除時，當事人雙方回復原狀之義務，除法律另有規定或
    契約另有訂定外，由他方所受領之給付物，應返還之，民法
    第256條、第226條第1項、第259條第1款分別定有明文。原
    告主張被告已停止營運且無法依約履行交付系爭鐵線之義務
    ，被告已屬給付不能，而原告已於110年9月24日寄發存證信
    函通知被告解除兩造間訂購系爭鐵線之契約，該存證信函於
    同年月27日送達被告，有台中福平里郵局387號存證信函及
    回執附卷可稽，是兩造間之系爭鐵線訂購契約已於110年9月
    27日經原告通知解除。而系爭鐵線訂購契約既經依法解除，
    原告請求確認系爭支票債權不存在，並請求被告返還系爭支
    票，自屬有據。
  ㈣從而，原告起訴請求確認被告就系爭支票之支票債權不存在
    ，並應將系爭支票返還原告，均有理由，應予准許。
六、按訴訟費用，由敗訴之當事人負擔；法院為終局判決時，應
    依職權為訴訟費用之裁判，民事訴訟法第78條、第87條第1
    項定有明文。經核本件訴訟費用額為24,760元（即第一審裁
    判費），而原告之請求為有理由，爰依上開規定確定被告應
    負擔之訴訟費用如主文第3項所示。
七、本判決主文第2項係就民事訴訟法第427條規定適用簡易程序
    所為被告敗訴之判決，依同法第436條第2項準用第389條第1
    項第3款規定，應依職權宣告假執行。
八、結論：本件原告之訴為有理由。爰依民事訴訟法第436條第2
    項、第385條第1項前段、第78條、第87條第1項、第389條第
    1項第3款，判決如主文。
中　　華　　民　　國　　111 　年　　2 　　月　　10　　日
                    新市簡易庭  法  官  曾仁勇
附表：
編號 票面金額 (新臺幣) 付款人 發票日 票據號碼 01 90萬元 彰化商業銀行東嘉義分行 110年12月31日 PN0000000 02 90萬元 彰化商業銀行東嘉義分行 111年1月31日 PN0000000 03 60萬元 彰化商業銀行東嘉義分行 111年2月28日 PN0000000 
以上正本係照原本作成。
如不服本判決，應於判決送達後20日內，向本院提出上訴狀並表
明上訴理由，如於本判決宣示後送達前提起上訴者，應於判決送
達後20日內補提上訴理由書（須附繕本）。
如委任律師提起上訴者，應一併繳納上訴審裁判費。
中　　華　　民　　國　　111 　年　　2 　　月　　10　　日
                                書記官  吳佩芬